臺灣嘉義地方法院刑事判決　　　　　　　　94年度訴字第53號
公　訴　人　臺灣嘉義地方法院檢察署檢察官
被　　　告　甲○○　男　29歲.
　　　　　　　　　　號
　　　　　　丙○○　男　31歲.
共　　　同
選任辯護人　王正明律師
上列被告等因強盜等案件，經檢察官提起公訴（九十三年度偵字
第七一三四號），本院判決如下：
    主  文
甲○○共同意圖為自己不法之所有，以強暴至使不能抗拒，而取
他人之物，未遂，處有期徒刑貳年捌月；又共同對於公務員依法
執行職務時，施強暴脅迫，處有期徒刑參月；又共同於公務員依
法執行職務時，當場侮辱，處拘役伍拾日，如易科罰金，以佰
元折算壹日；又共同公然侮辱人，處拘役參拾日，如易科罰金，
以佰元折算壹日。應執行有期徒刑貳年拾月；拘役柒拾日，拘
役如易科罰金，以佰元折算壹日。
丙○○共同意圖為自己不法之所有，以強暴至使不能抗拒，而取
他人之物，未遂，處有期徒刑貳年陸月；又共同對於公務員依法
執行職務時，施強暴脅迫，處有期徒刑參月；又共同於公務員依
法執行職務時，當場侮辱，處拘役伍拾日，如易科罰金，以佰
元折算壹日；又共同公然侮辱人，處拘役參拾日，如易科罰金，
以佰元折算壹日。應執行有期徒刑貳年捌月；拘役柒拾日，拘
役如易科罰金，以佰元折算壹日。
    事  實
一、
（一）甲○○、丙○○於民國（下同）九十三年十二月五日下午
      九時許，自嘉義縣太保市崙子頂「酒都ＫＴＶ」飲酒完畢
      （均尚未達心神喪失或精神耗弱之程度），因無交通工具
      返回居所，竟基於共同意圖為自己不法所有之犯意聯絡，
      在嘉義縣太保市○○○○○路即崙頂里一之三號前，欲以
      強行攔停過往車輛之方式，強盜他人之車輛以供己使用，
      嗣見戊○○駕駛車牌號碼Ｃ三－九○○八號自用小客車沿
      上開公路由嘉義市往朴子市方向行駛，行經該處且車速較
      慢，二人即站立於該公路車道中，迫使戊○○減低車速後
      於其二人身前停車，甲○○隨即趁戊○○未將車門上鎖之
      機會，徒手將上揭自用小客車駕駛座車門打開，並強行進
      入該車，因遭戊○○反抗，二人復基於普通傷害人身體之
      犯意，由甲○○以拳頭擊打戊○○之頭部數次，並以右手
      勒住戊○○頸部將戊○○拖出上揭自用小客車外，丙○○
      則以腳踢該車之左後車門助勢，二人以該等強暴之方法使
      戊○○心生畏懼不能抗拒，而致戊○○受有頭部外傷併左
      顏面瘀傷及頸部擦傷等傷害，適嘉義縣警察局水上分局太
      保分駐所警員乙○○、丁○○因民眾通報前往處理，甲○○、丙○○始未強盜該車得逞。
（二）詎甲○○、丙○○二人見員警乙○○前來處理，又共同基
      於妨害公務及侮辱公務員之犯意聯絡，明知乙○○正依法
      執行職務，竟由甲○○挾持戊○○，二人持續向乙○○逼
      近，並作勢要打乙○○，以此等脅迫方式，妨害乙○○執
      行公務；丙○○並當場接續以「幹你娘、看啥哨」（台語
      ）等穢語，辱罵乙○○。甲○○則為阻止戊○○向警方求
      援，又基於公然侮辱人之故意，在上開嘉義縣太保市○○○○○路即崙頂里一之三號前公共場所，接續以「幹你娘
      」（台語）等穢語辱罵戊○○。乙○○見狀，乃繞上揭自
      用小客車持續後退並取出配槍示警，再趁機以警用無線電
      求援，而當時在渠等所駕駛之警車內準備器材之丁○○聞
      聲亦趨前查看，甲○○、丙○○二人則再以「幹你娘、看
      啥哨」等語對之辱罵；此際，戊○○則趁隙離開甲○○之
      控制，丙○○見戊○○已脫離甲○○掌握，亦與甲○○基
      於公然侮辱人之犯意聯絡，在前述公共場所，以「幹」等
      語辱罵戊○○。旋由乙○○與另三名前來支援之員警於逮
      捕甲○○時，丙○○為阻止警方行動，二人即接續前開妨
      害公務之犯意，由丙○○以拉扯丁○○之衣領，甲○○則
      以腳踢丁○○之下體等強暴手段而對於公務員依法執行職
      務，施以強暴。嗣甲○○為警方當場逮捕後，丙○○則已
      於警方制服甲○○之際，趁隙逃走，後經卓志傑即甲○○
      之兄以電話要求出面說明後自行到案，始查悉上情。
二、案經戊○○訴由嘉義縣警察局水上分局報請臺灣嘉義地方法
    院檢察署檢察官偵查起訴。
    理  由
一、訊據被告甲○○矢口否認上揭犯行，辯稱：當時發生的事情
    我都不知道，隔天人家告訴我，我才知道云云；另被告丙○○固不否認於上開時、地因無交通工具返回居所，而由被告
    甲○○強行攔住告訴人戊○○之前揭車輛及辱罵告訴人與警
    員乙○○、丁○○二人之情，惟矢口否認有強盜及妨害公務
    等犯行，辯稱：我後面意識不清楚云云。而辯謢人則以被告
    二人並無不法所有之意圖、被告丙○○並無妨害公務之故意
    與行為、被告甲○○行為當時已陷於心神喪失或精神耗弱、
    被告丙○○行為時，精神已陷耗弱為辯護意旨。經查：
（一）上揭事實（一），除據告訴人即證人戊○○於警詢及偵查
      中均指述綦詳（見警卷第一至三頁，偵卷第三四至三五頁
      ），復於本院審理時結證稱：「案發當時駕駛上開車輛行
      經嘉義縣太保市○○○○○路即崙頂里一之三號前，被告
      二人把我攔下，一人站一邊，我怕撞到他們我就減速停車
      ，停車後其中一人（即被告甲○○）開我的車門，進我的
      車內拉我，我有抵抗，他就勒住我的脖子，另一人（即被
      告丙○○）踢我的左後車門，…，我被勒住脖子後，我還
      是一直掙扎，他就用拳頭打我的左臉，…，被告甲○○從
      我後面擠進車內，想把我擠出車外，…，後來警察從車後
      走過來，一直問何事，我就往左邊窗外呼叫救命，然後警
      察就過來處理，勒我脖子的人就把我拖下車，…，後來趁
      勒我脖子的人不注意，我就往下蹲，掙脫他的手臂，跑到
      安全島開始哭泣…，他們因為警察來了，而無沒去開車。
      」等語綦詳（見本院卷第六九至七二頁）；核與證人即嘉
      義縣警察局水上分局太保分駐所警員乙○○於偵查及本院
      均證述：當日係與丁○○執行巡邏勤務，有目睹被告甲○○毆打告訴人，並用手勒住告訴人頸部將之拖出上揭自用
      小客車外等語相符（見偵卷第十五頁，本院卷第一二六至
      一三一頁）。又告訴人確因遭被告甲○○毆打而受有頭部
      外傷併左顏面瘀傷及頸部擦傷等傷害乙情，亦有長庚紀念
      醫院嘉義分院診斷證明書一份在卷可證（見警卷第九頁）
      。復佐以被告丙○○於偵查中供稱：「當天喝完酒後，我
      說沒有車，要找同事來載，甲○○說不用，就走到馬路上
      去攔車，並告訴我：『把車攔下送我們回去』，因告訴人
      開的車較慢，才被我們攔下。」（見偵卷第十八頁），堪
      認告訴人即證人戊○○之指述及證述均足資採信。再由被
      告二人攔下告訴人駕駛之自用小客車後，即由被告甲○○
      打開駕駛座旁車門，擠入車內，欲將告訴人擠出車外，以
      奪取告訴人之自用小客車；與告訴人即證人戊○○於本院
      審理中證述：「（檢察官問：他們攔下你的車，開門之後
      說什麼話？）攔下後就踢左車門，開門後，他們就一直罵
      三字經，然後進車內要把我擠下車。」、「（檢察官問：
      他們是否要你載他們一程，讓他們搭便車？）沒有。」等
      情觀之（見本院卷第七二頁），被告二人如僅欲攔下告訴
      人之車輛搭乘使用，於告訴人停車後，當可加以詢問，惟
      被告二人不但未加以探尋告訴人之意願，反欲將告訴人強
      拉下車，並自行擠入車內，顯係欲將上開車輛據為己有，
      足徵被告二人主觀上確有不法所有之意圖，灼然甚明。從
      而，本件被告二人確係於前揭時、地，共同意圖為自己不
      法所有之犯意聯絡，以強暴之方式，致告訴人不能抗拒而
      欲強盜告訴人之車輛為己所用，其間，被告甲○○並毆打
      告訴人致告訴人受有前揭傷害，嗣為警發覺始未得逞之事
      實，迨無疑義。則被告甲○○辯稱：當時發生何事均不知
      情云云；被告丙○○辯稱：未為強盜犯行云云；及辯謢人
      以被告二人並無不法所有意圖之辯護意旨，自均不足採。
（二）又上揭事實（二），業據告訴人即證人戊○○於警詢及偵
      查中均指述：被告甲○○用三字經「幹妳娘」（台語）、
      被告丙○○則以「幹」（台語）一直罵我；被告二人有罵
      警察、打警察等情綦詳（見警卷第一至三頁，偵卷第三四
      至三五頁），復於本院審理時結證稱：「被告二人都有罵
      我三字經，罵的話不一樣。」等語實屬（見本院卷第七一
      至七二頁）；又證人乙○○於偵查及本院審理中均證述：
      被告甲○○看到我過來，即離開告訴人車輛之駕駛座，還
      勒住告訴人，並與被告丙○○二人一起靠近我，作勢要打
      我、阻擋我，後丁○○過來支援，當時我們是開警車，且
      二人都有穿制服，被告二人除對我們罵「幹你娘、看啥哨
      」（台語）等三字經外，復於我們要制服他們二人時，被
      告甲○○有踢丁○○，被告丙○○則拉丁○○的衣領，被
      告二人亦罵告訴人三字經，於逮捕被告甲○○後，被告丙○○則已逃逸無蹤。」等語明確（見偵卷第十四至十五頁
      ，本院卷第一二六至一三○頁；另證人丁○○亦於偵查及
      本院審理中均證述：當天接獲通報到現場處理時，有看到
      被告甲○○勒住告訴人脖子，並一直叫囂罵三字經；乙○○有拔槍制止他，叫他不要控制被害人的行動，他們還是
      不從，並對著我們罵三字經；之後我們三、四人圍捕被告
      甲○○時，他有出拳，對我們拳打腳踢，且有踢我下體，
      被告丙○○則趁隙逃走。」等語在卷（見偵卷第三五至三
      六頁，本院卷第七九至八○頁）。是綜參上開證詞，可知
      被告二人確於遭警圍捕時，對依法執行職務之公務員乙○○、丁○○二人施強暴、脅迫之事實，要無疑義。又查，
      「幹你娘」是足以貶損人之穢語，被告二人在馬路之公共
      場所公然辱罵告訴人及警員乙○○、丁○○，其二人均有
      公然侮辱告訴人及侮辱執行公務之警員乙○○、丁○○之
      事實，堪以認定。被告甲○○辯稱：當時發生何事均不知
      情云云；被告丙○○辯稱：未為妨害公務犯行云云；及辯
      謢人以被告丙○○並無妨害公務之辯護意旨，均委無足取
      。
（三）再按刑法上心神喪失與精神耗弱，應依行為時精神障礙程
      度之強弱而定；如行為時之精神，對於外界事務全然缺乏
      知覺理會及判斷作用，而無自由決定意思之能力者，為心
      神喪失，如此項能力並非完全喪失，僅較普通人之平均程
      度顯然減退者，則為精神耗弱（最高法院二十六年渝上字
      第二三七號判例意旨參照）。被告甲○○、丙○○於案發
      前雖均有飲酒，且案發後之同日下午十時十三分許被告甲○○經抽血測試結果，其血液酒精濃度為每公合八五毫克
  　　，換算呼氣酒精濃度為每公升零點四○毫克，回溯行為時
      即當日下午九時許之呼氣酒精濃度僅為每公升零點四六毫
      克，此有財團法人長庚紀念醫院臨床病理檢驗報告單一紙
      在卷可稽（見偵卷第三一頁），被告丙○○則未有任何檢
      測足查。然依告訴人及證人乙○○、丁○○二人上開就被
      告二人如何阻擋告訴人所駕駛之前揭自用小客車、如何對
      之施強暴脅迫，並於遭警圍捕時如何辱罵告訴人及證人等
      三人、拒捕之過程，又被告丙○○於被告甲○○遭制服時
      ，尚知情勢不利而逃逸等情之證述；復觀諸被告丙○○前
      揭於警詢中供述會攔告訴人之車是因為她開的較慢等語，
      均顯示被告二人於案發當時意識清楚、動作敏捷、具備相
      當程度之現實思考與判斷能力，足認被告二人於行為時，
      對外界事物之知覺理會及判斷作用，並未完全喪失或較常
      人減衰，即其等未因喝酒酒精作用達於心神喪失或精神耗
      弱之程度甚明。故被告甲○○辯稱：因酒醉不知所為何事
      云云、被告丙○○辯稱：後來意識不清云云及辯護人以被
      告甲○○行為當時已陷於心神喪失或精神耗弱、被告丙○○行為時，精神已陷耗弱為辯護意旨，均屬無據。至辯護
      意旨聲請將被告二人送請鑑定案發當時之精神狀況，惟被
      告二人均未有因精神疾病就醫之資料，此有辯護人所具之
      陳報狀足按，且被告二人於案發時均未因喝酒酒精作用達
      於心神喪失或精神耗弱之程度，已如前述，是辯謢意旨此
      部分之聲請，即無必要，附此敘明。
（四）綜上所述，被告二人所辯，均屬事後圖卸刑責之詞，尚無
      可取，本案事證明確，被告二人犯行，均堪認定，自應依
      法論科。
二、
（一）按強盜罪因而傷害人者，除致人重傷或致人於死，刑法第
      三百二十八條第三項已有特別規定外，其傷害人未達重傷
      以上之程度者，因傷害行為與強盜行為其間確有牽連關係
      ，應依刑法第五十五條後段，從一重處斷（最高法院二十
      年上字第十三號、二十年上字第九八九號判例意旨可參）
      。是核被告甲○○、丙○○二人，於前揭事實 (一)部分
      所為，均係犯刑法第三百二十八條第四項、第一項之強盜
      未遂罪及同法第二百七十七條第一項之傷害罪；被告二人
      就上開犯行間，有犯意聯絡及行為分擔，為共同正犯。被
      告二人已著手於強盜行為，惟尚未取得他人之物，業如前
      述，均為未遂犯，爰均依刑法第二十六條前段之規定，按
      既遂犯之刑減輕之；被告二人所犯強盜未遂及傷害二罪間
      ，有方法結果之牽連關係，應依刑法第五十五條之規定，
      從較重之強盜未遂罪處斷。又被告甲○○、丙○○二人，
      於前揭事實（二）部分所為，均係犯刑法第一百三十五條
      第一項之妨害公務罪、同法第一百四十條第一項之侮辱公
      務員罪、同法第三百零九條之公然侮辱罪。被告二人就上
      開妨害公務、侮辱公務員、公然侮辱罪三犯行間，有犯意
      聯絡與行為分擔，應論以共同正犯。再按刑法第一百四十
      條之侮辱公務員罪，屬妨害國家公務之執行，為侵害國家
      法益，並非侵害個人法益之犯罪，如對於公務員二人以上
      依法執行之職務公然侮辱者，仍屬單純一罪（最高法院八
      十五年度台非字第二三八號裁判意旨參照），此於刑法第
      一百三十五條之妨害公務罪亦應為相同之解釋，是被告二
      人雖同時對執行職務之員警乙○○、丁○○二人施以強暴
      、脅迫及侮辱，惟被害之國家法益仍係單一，應仍為單純
      一罪。至被告二人在同一時間在同一地點內，以「幹」、
      「幹妳娘」等語多次公然侮辱告訴人，係侵害同一法益，
      各行為之獨立性極為薄弱，依一般社會健全觀念，在時間
      差距上，難以強行分開，在刑法評價上，以視為數個舉動
      之接續施行，為包括之一行為予以評價，而為接續犯，是
      公訴意旨認被告二人所為多次公然侮辱犯行，為連續犯，
      亦有未洽，應予敘明。另被告二人所犯強盜未遂罪、與妨
      害公務罪、侮辱公務員罪、公然侮辱罪四罪間，犯意各別
      ，罪名不同，應予分論併罰。
（二）爰審酌被告甲○○國中畢業之智識程度，未婚、無子女、
      父母離異、其父視障而賴其扶養之家庭狀況，以勞力為生
      ；被告丙○○陸軍士校畢業之智識程度，為原住民、未婚
      、無子女、其母亦為其所扶養，並以勞力營生；被告二人
      之品行（其中被告丙○○並無犯罪之前案紀錄，有臺灣高
      等法院被告全國前案紀錄表一紙足按），惟二人均年值青
      壯，卻不思正道，竟強盜他人車輛以滿足私慾，並刻意鎖
      定獨自駕車且速度較慢之婦女，以暴力加諸告訴人，對告
      訴人之身體及財產侵害甚大，嚴重危害社會治安，被告甲○○為對告訴人施加暴力之人，情節較重，且被告二人事
      後就告訴人身、心所造成之傷害，迄未與告訴人達成和解
      ，犯後否認犯行、態度非佳等一切情狀，分別量處如主文
      所示之刑，並均定其應執行之刑，拘役部分並諭知易科罰
      金之折算標準，以示懲儆。
據上論斷，應依刑事訴訟法第二百九十九條第一項前段，刑法第
二十八條、第三百二十八條第四項、第一項、第一百三十五條第
一項、第一百四十條第一項、第三百零九條、第二十六條前段、
第五十一條第五款、第六款、第四十一條第一項前段，罰金罰鍰
提高標準條例第一條前段、第二條，判決如主文。
本案經檢察官周欣潔到庭執行職務。
中　　華　　民　　國　九十四　　年　六　月　二十三　　日
                  刑事第一庭審判長法  官  許  進  國
                                  法　官  林  坤  志
                                  法  官  游  悅  晨
上列正本證明與原本無異。
如不服本判決，應於判決送達後10日內向本院提出上訴狀（應附
繕本）。告訴人或被害人如對於本判決不服者，應具備理由請求
檢察官上訴，其上訴期間之計算係以檢察官收受判決正本之日期
為準。
中　　華　　民　　國　九十四　　年　六　月　二十三　　日
                                  書記官  陳  慶  時
附錄本案論罪科刑法條全文：
刑法第328 條第4 項、第1項
意圖為自己或第三人不法之所有，以強暴、脅迫、藥劑、催眠術
或他法，至使不能抗拒，而取他人之物或使其交付者，為強盜罪
，處5 年以上有期徒刑。
第1 項及第2 項之未遂犯罰之。
刑法第135 條第1 項
對於公務員依法執行職務時，施強暴脅迫者，處3 年以下有期徒
刑、拘役或300 元以下罰金。
刑法第140 條第1 項
於公務員依法執行職務時，當場侮辱，或對於其依法執行之職務
公然侮辱者，處6 月以下有期徒刑、拘役或100 元以下罰金。
刑法第309 條
公然侮辱人者，處拘役或300 元以下罰金。
以強暴犯前項之罪者，處1 年以下有期徒刑、拘役或500 元以下
罰金。
